臺灣新竹地方法院民事判決  
111年度訴字第655號
原      告  盧怡廷  

被      告  溫少榆  


上列當事人間請求損害賠償事件，經原告提起刑事附帶民事訴訟
，由本院刑事庭裁定移送前來（111年度附民字第203號），本院
於民國111年8月30日辯論終結，判決如下：
　　主　　　文
被告應給付原告新臺幣伍拾萬元，及自民國一一一年七月二十八
日起至清償日止，按年息百分之五計算之利息。
本判決得假執行。
　　事實及理由
壹、程序方面：
一、按訴狀送達後，原告不得將原訴變更或追加他訴，但請求之
    基礎事實同一、擴張或減縮應受判決事項之聲明者，不在此
    限，民事訴訟法第255條第1項第2、3款分別定有明文。查原
    告起訴時，原聲明請求被告應給付原告新臺幣（下同）550,
    000元，並自起訴狀繕本送達之翌日起至清償日止，按年息
    百分之5計算之利息（見附民卷第5頁）。嗣於本院民國111
    年8月30日言詞辯論期日，當庭將請求之金額變更為50萬元
    （見本院卷第45頁）。核原告所為上開聲明之變更，其請求
    之基礎事實同一、且屬單純減縮應受判決事項之聲明，揆之
    上開規定，並無不合，應予准許。
二、本件被告經合法通知，未於言詞辯論期日到場，核無民事訴
    訟法第386條各款所列情形，爰依原告聲請，由其一造辯論
    而為判決。
貳、實體方面：
一、原告主張：
　㈠被告依其社會生活之通常經驗與智識思慮，雖可預見將其所
    有金融帳戶之存摺、金融卡及密碼提供非屬親故或互不相識
    之人使用，有遭他人利用作為財產犯罪所得財物匯入及提領
    工具之可能，並藉此達到掩飾詐欺犯罪所得去向之目的，使
    犯罪查緝更形困難，進而對該詐欺取財正犯所實行之詐欺取
    財及掩飾該詐欺犯罪所得去向之洗錢罪正犯行為施以一定助
    力，仍基於縱令他人以其所申辦之金融帳戶實行詐欺取財犯
    行、掩飾詐欺犯罪所得去向，亦均不違其本意之幫助犯意，
    於110年5月間某日，在不詳地點，將其所申辦之中國信託商
    業銀行帳號000-000000000000號帳戶(下稱中信銀行帳戶)之
    存摺、金融卡及密碼等資料，交付真實姓名年籍均不詳之詐
    欺集團成員收受使用，而以此方式提供上開帳戶予該詐欺集
    團使用而幫助其等遂行詐欺取財及洗錢之犯罪行為。嗣該詐
    欺集團成員取得被告上開中信銀行帳戶之存摺、金融卡及密
    碼後，共同基於意圖為己不法所有之詐欺取財及洗錢犯意之
    犯意聯絡，於110年3月間，由所屬詐欺集團成員以通訊軟體
    LINE帳號「Tinna娜娜/新型態兼職諮詢」與原告聯繫，介紹
    加入投資群組，佯稱投資操作須匯款至指定帳戶等語，致原
    告陷於錯誤，於110年5月14日下午1時3分許，依被告所屬之
    詐欺集團成員指示，匯款50萬元至中信銀行帳戶，以此方式
    侵害原告之財產權，造成原告受有上開損害，自應由被告依
    侵權行為之法律關係負損害賠償責任，為此提起本件訴訟。
　㈡綜上，爰聲明：
　⒈被告應給付原告50萬元，及自起訴狀繕本送達翌日起至清償
    日止，按年息百分之5計算之利息。
　⒉訴訟費用由被告負擔。
　⒊願供擔保，請准宣告假執行。
二、被告未於言詞辯論期日到場，亦未提出書狀作何聲明或陳述
    。
三、本院之判斷：
　㈠原告主張之前揭事實，業經其於警詢時指述明確，且為被告
    於刑事案件坦承不諱。而被告上揭所為，業經本院刑事庭以
    111年度金訴字第90號刑事判決判處幫助犯洗錢罪在案，有
    刑事判決1份在卷可參（見本院卷第13至23頁），復經本院
    依職權調閱上開刑事案件卷宗查核無訛。又被告未到庭為任
    何聲明或陳述，亦未提出任何有利於己之聲明、陳述或證據
    ，以供本院審酌，本院依調查證據之結果及斟酌全辯論意旨
    ，堪認原告之主張為真實。
　㈡按因故意或過失，不法侵害他人之權利者，負損害賠償責任
    ；故意以背於善良風俗之方法，加損害於他人者亦同。數人
    共同不法侵害他人之權利者，連帶負損害賠償責任；不能知
    其中孰為加害人者，亦同；造意人及幫助人，視為共同行為
    人，民法第184條第1項及第185條分別定有明文。又所謂共
    同侵權行為，係指數人共同不法對於同一之損害，與以條件
    或原因之行為。加害人於共同侵害權利之目的範圍內，各自
    分擔實行行為之一部，而互相利用他人之行為，以達其目的
    者，仍不失為共同侵權行為人，而應對於全部所發生之結果
    ，連帶負損害賠償責任（最高法院78年度台上字第2479號裁
    判要旨參照）。再按侵權行為乃對於被害人所受之損害，由
    加害人予以填補，俾回復其原有財產狀態之制度（最高法院
    86年度台上字第1705號判決意旨參照）。查原告因受被告所
    屬之詐欺集團詐騙，匯款50萬元至被告提供予其所屬詐欺集
    團之前開中信銀行帳戶，是被告就其參與、分工之部分，與
    詐欺集團之其他成員，係於共同侵害原告權利之目的範圍內
    ，各自分擔實行行為之一部，互相利用他人之行為，以達成
    前開目的，自屬共同侵權行為人，對原告所生之損害應連帶
    負賠償之責。從而，原告依侵權行為之法律關係，請求被告
    賠償50萬元，核屬有據，應予准許。
　㈢末按遲延之債務，以支付金錢為標的者，債權人得請求依法
    定利率計算之遲延利息；給付無確定期限者，債務人於債權
    人得請求給付時，經其催告而未為給付，自受催告時起，負
    遲延責任，其經債權人起訴而送達訴狀，或依督促程序送達
    支付命令，或為其他相類之行為者，與催告有同一之效力；
    應付利息之債務，其利率未經約定，亦無法律可據者，週年
    利率為百分之5，民法第233條第1項本文、第229條第2項、
    第203條分別定有明文。經查，原告依侵權行為法律關係請
    求被告負損害賠償責任，並未約定期限給付，復未經催告，
    而係經原告起訴而為訴訟程序，是原告請求自起訴狀繕本送
    達被告之翌日即111年7月28日（見本院卷第41頁）起至清償
    日止，按年息百分之5計算之利息，核屬有據，應予准許。
四、綜上所述，原告依侵權行為之法律關係，請求被告給付原告
    50萬元，及自111年7月28日起至清償日止，按年息百分之5
    計算之利息，為有理由，應予准許。
五、本件原告勝訴部分金額未逾500,000元，依民事訴訟法第389
    條第1項第5款規定，本院自應依職權宣告假執行。原告陳明
    願供擔保，請求宣告假執行，核無必要，附此說明之。
六、本件因係原告提起刑事附帶民事訴訟，請求損害賠償事件，
    依法本無須繳納裁判費用，且迄至本院言詞辯論終結止，亦
    無其他費用支出，是本件既無訴訟費用支出，故毋庸為訴訟
    費用負擔之諭知，附此說明。
七、據上論結，本件原告之訴為有理由，依民事訴訟法第385條
    第1項前段、第389條第1項第5款，判決如主文。
中　　華　　民　　國　　111 　年　　9 　　月　　13　　日
  　　　　　　　　民事第一庭　法　  官　蔡欣怡
以上正本係照原本作成。　　　　　　　　　
如對本判決上訴，須於判決送達後20日內向本院提出上訴狀。
如委任律師提起上訴者，應一併繳納上訴審裁判費。
中　　華　　民　　國　　111 　年　　9 　　月　　14　　日
                              書 記 官  吳雅真